【裁判字號】    95,交聲,205
【裁判日期】    950831
【裁判案由】    違反道路交通管理處罰條例聲明異議
【裁判全文】
臺灣士林地方法院交通事件裁定         95年度交聲字第205號
原處分機關  交通部公路總局台北區監理所
異議人  即
受處分  人  乙○○
上列受處分人因違反道路交通管理處罰條例案件，對於交通部公
路總局台北區監理所於民國95年2 月21日所為之裁決（北監自裁
字第裁40-C00000000號），聲明異議，本院裁定如下：
    主  文
原處分撤銷。
    理  由
一原處分意旨略以: 異議人即受處分人乙○○（於民國95年6 月
  8 日更名為翁永福）於94年7 月6 日22時40分許，駕駛車號8T
  -5461 號自用小客車行經臺北縣蘆洲市○○○路與信義路口時
  （裁決書漏載信義路路口），擦撞由潘玉廷所騎乘後載乘客甲
  ○○之車號QUY-925 號輕型機車，導致潘玉廷、甲○○2 人受
  傷，異議人於肇事致人受傷後即逃逸，經台北縣政府警察局蘆
  洲交通分隊，於94年7 月21日以北縣警交字第C00000000 號違
  反道路交通管理事件通知單舉發，原處分機關因認異議人有「
  肇事致人受傷逃逸」之違規行為，而於95年2 月21日以北監自
  裁字第40-C00000000號裁決書，依道路交通管理處罰條例第62
  條第1 項、第67條第1 項（裁決疏漏引本條項）規定，吊銷駕
  駛執照，終身禁考。
二異議意旨略以：異議人固於前開時地與潘玉廷騎乘之QUY-925
  號機車發生車禍，並致潘玉廷、甲○○受傷，然車禍之發生是
  潘玉廷闖紅燈所致。車禍發生後，異議人即下車詢問潘玉廷：
  你受傷我請警察來處理，並送你就醫，但潘玉廷稱：伊住在前
  面，不必請警察等語，異議人並扶起甲○○，並攔計程車，且
  將潘玉廷之機車牽至路邊，後潘玉廷即搭乘計程車離去，異議
  人旋於94年7 月7 日凌晨零時10分至蘆洲派出所報案。異議人
  於車禍發生後，絕無逃避責任之企圖，卻遭上開裁罰，另異議
  人從未接獲舉發違反道路交通管理事件通知單，亦無警員告知
  異議人違規事實，應到案日期、處所，異議人何來拒簽舉發違
  反道路交通管理事件通知單之舉？為此聲明異議。
三按對於違反道路交通管理處罰條例之行為，逕行舉發者，應按
  已查明之資料填註車牌號碼、車輛種類、車主姓名或名稱及地
  址，並於通知單上方空白處加註逕行舉發之文字後，由舉發機
  關送達被通知人；而違反道路交通管理處罰條例之處罰，於裁
  決前，應給予違規人陳述之機會；又該條例所定罰鍰之處罰，
  行為人接獲違反道路交通管理事件通知單後，於15日內得不經
  裁決，逕依規定之罰鍰標準，向指定之處所繳納結案；不服舉
  發事實者，應於15日內，向處罰機關陳述意見或提出陳述書。
  其不依通知所定限期前往指定處所聽候裁決，且未依規定期限
  陳述意見或提出陳述書者，處罰機關得逕行裁決之，此異議人
  行為時違反道路交通管理事件統一裁罰標準及處理細則第11條
  第1 項第3 款、道路交通管理處罰條例第8 條第2 項及第9 條
  第1 項分別定有明文。參諸前開條文之規定，足認於行為人有
  違反道路交通管理處罰條例規定之行為，而裁決機關逕行裁決
  前，應先合法送達違反道路交通管理事件通知單，使違規人有
  逕行繳納罰鍰結案，或向裁罰機關陳述意見或提出陳述書之機
  會，若未將違反道路交通管理事件通知單合法送達予受處分人
  ，即逕行裁決，該裁決之處分難謂合法。
四又按行為人經當場舉發者，被查獲之行為人為受處分人時，應
  將該通知單填記後交付該行為人簽名或蓋章收受之；拒絕簽章
  者，並記明其事由，視為已收受，此異議人行為時違反道路交
  通管理事件統一裁罰標準及處理細則第11條第1 項第1 款有明
  文規定。是得依本條主張行為人拒絕簽收舉發違反道路交通管
  理事件通知單，視為已收受者，限於當場舉發之情形。
五查異議人既辯稱：未曾收過前述舉發違反道路交通管理事件通
  知單等語，原處分機關即應就此負舉證責任。惟據原處分機關
  提出之舉發違反道路交通管理事件通知單，其上雖載明「肇事
  者拒簽收」，然查本件舉發機關舉發者為異議人肇事逃逸，即
  無可能「當場舉發」，且員警舉發之時間為94年7 月21日，本
  件違規時間為94年7月6日，益可見本件非「當場舉發」，自無
  異議人行為時違反道路交通管理事件統一裁罰標準及處理細則
  第11條第1 項第1 款之適用，而應依同條向第3 款之規定送達
  舉發違反道路交通管理事件通知單予異議人。本件違反道路交
  通管理事件通知單既未合法送達予異議人，異議人即無從依該
  舉發通知單所指定之時間前往指定處所聽候裁決並陳述意見，
  或在指定聽候裁決前，逕自按罰鍰最低額自行繳納罰鍰，上開
  舉發通知單之送達程序既非合法，已違背法律賦予異議人程序
  保障之規定，依程序優先於實體原則，自無從因嗣後裁決機關
  已逕行以裁決書對異議人裁罰而認已經補正，或由本院處以最
  低之裁罰以為救濟，自應由原舉發機關依法另向異議人為送達
  ，在未有合法送達該舉發通知單前，原裁決機關並無逕對異議
  人為裁罰之權。是異議人此部份之異議為有理由，應撤銷原處
  分，另請原處分機關為適法之處理。
五據上論斷，應依道路交通案件處理辦法第20條，裁定如主文。
中    華    民    國    95    年    8     月    31    日
                  交通法庭法  官  江翠萍
以上正本證明與原本無異。
如不服本裁定應於送達後5 日內向本院提出抗告狀。
                          書記官  張茹茵
中    華    民    國    95    年    9     月    5     日


司法院資訊處製作；財團法人民間司法改革基金會備份。
